臺灣臺中地方法院刑事判決　　　　　　　96年度易字第2961號
公　訴　人　臺灣台中地方法院檢察署檢察官
被　　　告　乙○○
被　　　告　甲○○
上列被告等因詐欺案件，經檢察官提起公訴（96年度偵字第108
93號）及移送併案審理（96年度偵字第12819號、96年度偵字第
15757號），被告在本院準備程序進行中就被訴事實為有罪之陳
述，本院合議庭裁定由受命法官獨任依簡式審判程序，本院判決
如下：
    主  文
乙○○犯幫助詐欺取財罪，處有期徒刑肆月，如易科罰金，以新
臺幣壹仟元折算壹日；減為有期徒刑貳月，如易科罰金，以新臺
幣壹仟元折算壹日。
甲○○犯幫助詐欺取財罪，處有期徒刑貳月，如易科罰金，以新
臺幣壹仟元折算壹日；減為有期徒刑壹月，如易科罰金，以新臺
幣壹仟元折算壹日。
    事  實
一、乙○○預見將金融帳戶提供予他人使用，有可能遭詐騙集團
    作為詐欺被害人匯入款項之用，藉以掩飾犯罪所得，而逃避
    檢警人員之追緝，竟仍不違背其本意，基於幫助他人詐欺取
    財之不確定故意，接續於民國 96 年 1 月 8 日，在臺中樹
    仔腳郵局，將其先前在該郵局申設之帳號 00000000000000
    帳戶掛失，復於 96 年 1 月 18 日申請更換印鑑並領取新
    晶片提款卡後，隨即於當日某時，在臺中市○○路與大雅路
    口，以新臺幣（下同）3,000 元之代價，將該帳戶之存摺、
    印章及提款卡（含密碼），出租交付予某真實姓名年籍不詳
    、自稱「陳先生」之成年男子；於 96 年 1 月 10 日至三
    信商業銀行（下稱三信銀行）申辦帳號 0000000000 號帳戶
    ，並於同日某時於不詳地點，以 3,000 元之代價，將上開
    三信銀行帳戶之存摺、金融卡及密碼出租交付予綽號「小陳
    」不詳姓名年籍之成年男子；於同年 1 月間某日，將其所
    有合作金庫銀行南臺中分行帳號 0000000000000 號帳戶，
    連同摺、金融卡及密碼等物，以 3,000 元之代價，提供予
    詐騙集團使用；甲○○預見將金融帳戶提供予他人使用，有
    可能遭詐騙集團作為詐欺被害人匯入款項之用，藉以掩飾犯
    罪所得，而逃避檢警人員之追緝，竟仍不違背其本意，基於
    幫助他人詐欺取財之不確定故意，於 96 年 1 月 18 日，
    在大甲郵局，將其先前在該郵局申設之帳號0000000000000
     帳戶掛失，復於96年1月25日領取新晶片提款卡後，隨即於
    同日某時，在臺中市「第一廣場」，以5000 元之代價，將
    該帳戶之存摺、印章及提款卡（含密碼），出售交付予某不
    詳成年男子。其後即有自稱「唐主任」不詳之人，意圖為自
    己不法之所有，於96年1月19日上午，以電話向蔡玉玲詐稱
    其抽獎中150萬元，惟需先繳納手續費始能領獎金等語，致
    使蔡玉玲因而陷於錯誤，依其指示，於同日上午11時許，在
    三峽鎮農會，將82,000元匯入乙○○前述之臺中樹仔腳郵局
    帳戶內，復於同日下午4時21 分許，在三峽民生街郵局，將
    50,000元匯入甲○○前述之大甲郵局帳戶內，均旋遭不詳之
    人領取一空。嗣蔡玉玲、蕭志忠、詹昭盛察覺有異，報警而
    循線查獲。
三、案經蔡玉玲、蕭志忠、詹昭盛訴由臺中市警察局第三分局報
    告臺灣臺中地方法院檢察署檢察官偵查起訴及移送併案審理
    ，本院改依簡式審判程序審理。
    理  由
壹、程序方面：
一、按除被告所犯為死刑、無期徒刑、最輕本刑為三年以上有期
    徒刑之罪或高等法院管轄第一審案件者外，於法院行準備程
    序進行中，被告先就被訴事實為有罪之陳述時，審判長得告
    知被告簡式審判程序之旨，並聽取當事人、代理人、辯護人
    及輔佐人之意見後，裁定進行簡式審判程序；且受命法官行
    準備程序，與法院或審判長有同一之權限；又簡式審判程序
    之證據調查，不受刑事訴訟法第一百五十九條第一項、第一
    百六十一條之二、第一百六十一條之三、第一百六十三條之
    一及第一百六十四條至第一百七十條規定之限制，刑事訴訟
    法第二百七十三條之一第一項、第二百七十九條第二項前段
    、第二百七十三條之二分別定有明文。
二、查本件被告二人所犯為死刑、無期徒刑、最輕本刑為三年以
    上有期徒刑以外之罪，且非高等法院管轄第一審之案件，經
    本院合議庭裁定由受命法官行準備程序時，被告就被訴事實
    為有罪之陳述後，復經本院合議庭裁定由受命法官獨任行簡
    式審判程序，是其證據之調查，自不受刑事訴訟法第一百五
    十九條第一項、第一百六十一條之二、第一百六十一條之三
    、第一百六十三條之一及第一百六十四條至第一百七十條規
    定之限制。
貳、實體方面：
一、證據能力部分：
    現行刑事訴訟法為保障被告之反對詰問權，排除具有虛偽危
    險性之傳聞證據，以求實體真實之發見，於該法第一百五十
    九條第一項明定被告以外之人於審判外之言詞或書面陳述，
    除法律有規定者外，不得作為證據。本件檢察官及被告於本
    院準備程序及審理程序中，並未就本案卷內證據資料之證據
    能力提出爭執，且迄於言詞辯論終結前，均未主張有刑事訴
    訟法第一百五十九條第一項不得為證據之情形，應認均已同
    意本案卷內之證據資料均得作為本案證據，且經本院審酌後
    ，認無不適當之情形，是本案卷內之證據均有證據能力，合
    先敘明。
二、認定犯罪事實所根據的證據及理由：
  (一)被告乙○○、甲○○於本院審理中坦白承認確有上開幫助詐
    欺取財之事實，核與被害人蔡玉玲、蕭志忠、詹昭盛於偵查
    中指訴情節相符，並有三峽鎮農會匯款申請書、郵政國內匯
    款執據、臺灣郵政自動櫃員機執據各1份、被告二人郵局帳
    戶儲金儲戶聲請變更帳戶事項聲請書影本多張、客戶歷史交
    易清單2張、被告乙○○三信銀行開戶資料及客戶帳卡明細
    單、合作金庫銀行客戶全部往來帳戶查詢單、各類存款分戶
    交易明細表、新開戶建檔登錄單各1份、被害人所有之合作
    金庫銀行存款憑條三紙附卷可稽。
  (二)按刑法上之故意，分為直接故意（確定故意）與間接故意（
    不確定故意），行為人對於構成犯罪之事實，明知並有意使
    其發生者為直接故意，行為人對於構成犯罪之事實，預見其
    發生而其發生並不違背其本意者為間接故意，間接故意與有
    認識的過失之區別，在於二者對構成犯罪之事實雖均預見其
    能發生，但前者對其發生並不違背其本意，後者則確信其不
    發生。衡諸常情，於金融機構開設帳戶，請領存摺、金融卡
    乙事，係針對個人身分之社會信用而予以資金流通，具有強
    烈之屬人性，且金融機構帳戶為個人理財之工具，申請開設
    金融機構帳戶並無任何特殊之限制，一人得在不同之金融機
    構申請數個存款帳戶使用，此乃眾所週知之事，則依一般人
    之社會經驗，若遇有人不以自己名義申請開戶使用，反而使
    用他人之金融機構帳戶供己使用，理應知他人要求提供帳戶
    ，係欲藉該帳戶取得不法犯罪所得，且欲以之隱匿帳戶內資
    金實際取得人之身分，被告二人對此自難諉為不知，是被告
    應可預見其將帳戶提供予他人，可能幫助他人從事財產犯罪
    ，顯具有幫助他人犯罪之不確定故意甚明。
  (三)從而，本件事證已臻明確，被告二人之犯行堪以認定，應予
    論罪科刑。
三、論罪科刑之理由：
  (一)被告二人均係提供系爭帳戶予他人為財產犯罪使用，並無證
    據證明其有參與財產犯罪之行為，或有與本件不法集團成員
    有何犯意聯絡，是被告二人基於幫助詐欺之意思，參與構成
    要件以外之行為，為幫助犯。綜合前述，核渠等所為，均係
    犯刑法第三十條第一項前段、第三百三十九條第一項之幫助
    詐欺取財罪。
  (二)本件被告幫助之不法集團成員就所為詐欺取財犯行固具有犯
    意聯絡與行為分擔，惟幫助犯係從犯，從屬正犯而成立，刑
    法上既無「共同幫助」之情，則被告所為之前揭幫助詐欺取
    財犯行，當亦無「幫助共同」之可言（司法院七廳刑一字
    第一一四號函參照），附此敘明。
  (三)本件被告乙○○前後提供三個帳戶幫助詐欺集團詐欺取財，
    其時間緊接，手法相同，應為接續犯而論以單一一罪。
  (四)被告二人幫助他人犯罪，係幫助犯，爰依刑法第三十條第二
    項規定減輕其刑。
  (五)爰審酌被告二人提供系爭金融帳戶予犯罪集團使用助長犯罪
    ，增加被害人尋求救濟之困難，並使犯罪之追查趨於複雜，
    ；致告訴人因此受有財產損失情形，被告乙○○出租帳戶個
    數為三個、被告甲○○為一個，被告二人犯罪後坦承犯行，
    態度尚稱良好等一切情狀，分別量處如主文所示之刑，並諭
    知易科罰金之折算標準。
  (六)又中華民國九十六年罪犯減刑條例業於九十六年七月四日公
    布，於同年月十六日生效，被告二人之犯罪時間均在九十六
    年四月二十四日以前，合於減刑條件，應依該條例第二條第
    一項第三款規定減其刑期二分之一，並依同條例第九條及刑
    法第四十一條第一項之規定諭知易科罰金之折算標準。
四、檢察官就被告乙○○雖僅就提供臺中樹仔腳郵局帳戶部分起
    訴，然未經起訴部分，核與起訴部分有接續犯之同一事實關
    係，為起訴效力所及，本院自得審究，併此敘明。
五、適用法律依據：
  (一)刑事訴訟法第二百七十三條之一第一項、第二百九十九條第
    一項前段。
  (二)刑法第三十條第一項前段、第三百三十九條第一項、第四十
    一條第一項前段。
  (三)中華民國九十六年罪犯減刑條例第二條第一項第三款、第七
    條、第九條。
  (四)刑法施行法第一條之一。
中　　華　　民　　國　　96　　年　　7 　　月　　26　　日
                  刑事第七庭    法  官 郭德進
上正本證明與原本無異。
如不服本判決，應於送達後十日內向本院提出上訴狀（須附繕
本），上訴於台灣高等法院台中分院。
                                書記官 陳惠玲
中　　華　　民　　國　　96　　年　　7　　月　　26 　　日
所犯法條刑法第30條：
幫助他人實行犯罪行為者，為幫助犯。雖他人不知幫助之情者，
亦同。幫助犯之處罰，得按正犯之刑減輕之。
刑法第339條：
意圖為自己或第三人不法之所有，以詐術使人將本人或第三人之
物交付者，處五年以下有期徒刑、拘役或科或併科一千元以下罰
金。
以前項方法得財產上不法之利益或使第三人得之者，亦同。
前二項之未遂犯罰之。
